臺灣高等法院臺中分院刑事判決　　　　100年度上訴字第417號
上　訴　人
即　被　告　魏政弘
指定辯護人　本院公設辯護人郭博益
上　訴　人
即　被　告　石月玲
選任辯護人　趙建興律師
上列上訴人因強盜等案件，不服臺灣臺中地方法院99年度訴字第
542號中華民國99年12月30日第一審判決（起訴案號：臺灣臺中
地方法院檢察署98年度偵字第28827號），提起上訴，本院判決
如下：
    主  文
原判決關於魏政弘被訴加重強盜及定應執行刑部分、石月玲被訴
加重強盜部分均撤銷。
魏政弘犯攜帶兇器強盜未遂罪，累犯，處有期徒刑肆年陸月，扣
案之美工刀壹支沒收。
其餘上訴駁回。
魏政弘撤銷改判部分所處之刑及上訴駁回部分所處之刑，主刑部
分應執行有期徒刑伍年。
石月玲共同犯搶奪未遂罪，處有期徒刑拾月。
    事  實
一、魏政弘前因施用毒品案件，經臺灣臺中地方法院以九十五年
    度訴字第二０四四號判決，判處有期徒刑九月，再經本院以
    九十五年度上訴字第二四九０號判決上訴駁回確定，嗣因合
    於減刑要件，復經減刑為有期徒刑四月十五日確定；其後又
    因施用毒品案件，經臺灣臺中地方法院以九十六年度訴字第
    一五八０號判決，判處有期徒刑一年，且經撤回上訴確定，
    嗣亦因符合減刑要件，再經減刑為有期徒刑六月確定，並與
    上開有期徒刑四月十五日合併定應執行有期徒刑十月確定，
    入監執行後，於民國九十七年一月十日縮短刑期執行完畢。
二、魏政弘猶不知悔改，意圖為自己不法之所有，於九十八年十
    一月二十三日晚上九時許，在臺中市○區○○○街七十一號
    前，以自備之鑰匙一支，竊取陳韋仲所有之車牌號碼ＦＥＵ
    －一九七號白色重型機車一輛，得手後騎乘離去。
三、魏政弘於九十八年十一月二十四日晚上八時許，騎乘上開竊
    得之機車，行經臺中市○區○○○街五十一號前，因見季芳
    妤獨自一人行走，認有機可趁，乃萌生意圖為自己不法所有
    之犯意，由季芳妤後方接近，並趁季芳妤不及防備之際，出
    手搶奪季芳妤所有背掛在肩上之白色粉紅線條皮包一只（內
    有ＯＫＷＡＰ廠牌行動電話一支、學生證、印章、零錢包、
    大樓感應扣、鑰匙、文件資料及新臺幣一百元等物），得手
    後，魏政弘即往臺中市○區○○○街五十九巷方向逃逸，並
    將皮包內之現金花用殆盡，其餘物品及皮包則棄置於臺中市
    ○區○○○路四段十三號「車王大飯店」之停車場。
四、魏政弘與石月玲係男女朋友，平日租賃居住在臺中市○區○
    ○路十七號「集賢大飯店」七一八室。其等因經濟拮据，缺
    錢花用，竟共同基於意圖為自己不法所有之搶奪之犯意聯絡
    與行為分擔，於九十八年十一月二十六日下午二時許，先由
    石月玲騎乘機車搭載魏政弘前往「車王大飯店」，換乘上開
    魏政弘所竊得之車牌號碼ＦＥＵ－一九七號重型機車，再由
    石月玲頭戴黃色安全帽，身著紅色外套，搭戴頭戴黑白色相
    間安全帽，穿著短袖上衣、牛仔褲之魏政弘外出，隨機選擇
    搶奪之對象，而於同日下午二時二十分許，行經臺中市○區
    ○○○街「民龍公園」時，二人見鄭佩莉獨自坐於上址公園
    之搖籃椅上休息，認有機可趁，石月玲乃將上開機車停於上
    址公園旁之道路上，負責把風、接應魏政弘得手後逃逸現場
    之工作，並推由魏政弘頭戴安全帽下手行搶，魏政弘走入公
    園後，先自身上取出預藏而為石月玲所不知之客觀上足以對
    人之生命、身體造成危險性而可供兇器使用之美工刀一支，
    走到鄭佩莉面前揮舞，適時鄭佩莉因佩戴耳機聆聽音樂，一
    時不及防備，魏政弘隨即出手搶奪鄭佩莉背於左肩之側背包
    ，惟因遭鄭佩莉出手防護，緊抓著側背包，魏政弘於行搶不
    遂後，竟軼出與石月玲之犯意聯絡範圍，超越原先行搶之計
    畫，單獨萌生意圖為自己不法所有之強盜犯意，即持美工刀
    往鄭佩莉之臉部及雙手猛烈揮擊，以此強暴方式至使鄭佩莉
    不能抗拒，欲取走鄭佩莉所有之側背包，並造成鄭佩莉受有
    左側顏面及雙手刀傷並傷及韌帶之傷害。鄭佩莉於遭魏政弘
    持美工刀劃傷之際，大聲呼救，正於公園內散步之路人陳昭
    賢聽聞鄭佩莉之求救聲，前往查看，魏政弘因鄭佩莉出聲呼
    救，及發現陳昭賢前來，遂逃往石月玲上開機車停等處，未
    能得手財物，旋由石月玲騎乘上開機車搭載魏政弘逃離現場
    ，並沿臺中市○○○街至日興街，再轉英士路，往柳川東路
    方向逃逸，石月玲並於逃逸過程，脫去紅色外套。嗣後其等
    將上開車牌號碼ＦＥＵ－一九七號重型機車置於「車王大飯
    店」停車場後，再返回集賢大飯店。嗣經警接獲報案，調閱
    路口監視器錄影畫面，循線發現上開機車置於「車王大飯店
    」停車場內，遂於該處埋伏守候，迄於九十八年十一月二十
    八日上午十時三十分，魏政弘、石月玲出現於上址停車場內
    ，員警即上前逮捕因另案遭通緝之魏政弘，並向臺灣臺中地
    方法院檢察署檢察官聲請核發拘票拘提石月玲到案，並扣得
    上開車牌號碼ＦＥＵ－一九七號重型機車（已發還陳韋仲）
    、二人佩戴之安全帽二頂及魏政弘所有供行竊上開機車所用
    之鑰匙一支；旋警方再獲魏政弘之同意搜索其居住之集賢大
    飯店七一八室，復扣得其所有供強盜犯罪使用之美工刀一支
    ，另扣得魏政弘、石月玲穿著之紅色外套、男用Ｔ恤及牛仔
    褲各一件。又魏政弘於有偵查權限之機關或人員發覺其上開
    搶奪季芳妤之犯行前，主動向臺中市警察局第一分局員警自
    首前揭搶奪犯行，並於九十八年十一月二十八日下午三時許
    ，帶同員警至「車王大飯店」停車場尋獲其搶奪得手後丟棄
    之季芳妤白色粉紅線條皮包（尋獲時，皮包內含上開手機一
    支、鑰匙一串，均與皮包一併發還季芳妤）。
五、案經季芳妤、鄭佩莉訴由臺中市政府警察局第一分局報告臺
    灣臺中地方法院檢察署檢察官偵查起訴。
    理    由
壹、證據能力：
一、按被告以外之人於審判外之言詞或書面陳述，除法律有規定
    者外，不得作為證據，刑事訴訟法第一百五十九條第一項定
    有明文。又被告以外之人於檢察事務官、司法警察官或司法
    警察調查中所為之陳述，基於實體發現真實之訴訟目的，依
    刑事訴訟法第一百五十九條之二規定，如與審判中之陳述不
    符時，經比較結果，其先前之陳述，相對「具有較可信之特
    別情況」，且為證明犯罪事實存否所「必要」者，或於審判
    中有第一百五十九條之三所列死亡等原因而無法或拒絕陳述
    之各款情形之一，經證明其調查中所為陳述絕對「具有可信
    之特別情況」，且為證明犯罪事實之存否所「必要」者，亦
    例外地賦與證據能力。查本案證人鄭佩莉、陳昭賢及共同被
    告魏政弘等於警詢中所為之陳述，業經被告石月玲之辯護人
    爭執其無證據能力（見本院卷第六九頁），且上開證人已於
    偵查中或原審審理時為相同之證述，核無刑事訴訴訟法第一
    百五十九條之二或第一百五十九條之三所定例外賦與證據能
    力之情形，對被告石月玲部分，應認不具證據能力。
二、次按被告以外之人於偵查中向檢察官所為之陳述，除顯有不
    可信之情況者外，得為證據，刑事訴訟法第一百五十九條之
    一第二項亦有明文，而該條之立法理由係認被告以外之人（
    包括證人、鑑定人、告訴人、被害人及共同被告等）之陳述
    如在法官面前為之，因其任意陳述之信用性係在已受確定保
    障之情況下所為，自得作為證據。而現階段刑事訴訟法規定
    檢察官代表國家偵查犯罪、實施公訴，依法其有訊問被告、
    證人及鑑定人之權，證人、鑑定人且須具結，而實務運作時
    ，檢察官偵查中向被告以外之人所取得之陳述，原則上均能
    遵守法律規定，不致違法取供，其可信度極高，職是，被告
    以外之人前於偵查中已具結而為證述，除反對該項供述得具
    有證據能力之一方，已釋明「顯有不可信之情況」之理由外
    ，即不宜遽指該證人於偵查中之陳述不具證據能力。查本件
    證人鄭佩莉、陳昭賢、季芳妤於偵查中檢察官訊問時所為之
    證述，業經依法具結擔保其證述之真實性，且其前揭證述，
    並無證據顯示係遭受強暴、脅迫、詐欺、利誘等外力干擾情
    形或在影響其心理狀況，致妨礙其自由陳述等顯不可信之情
    況下所為，是上開證人於偵查中所為之證述，客觀上並無顯
    不可信之情況，自具有證據能力。
三、另按被告以外之人（包括證人、鑑定人、告訴人、被害人及
    共同被告等）於審判外之陳述雖不符刑事訴訟法第一百五十
    九條之一至之四等四條之規定，而經當事人於審判程序同意
    作為證據，法院審酌該言詞陳述或書面陳述作成時之情況，
    認為適當者，亦得為證據；當事人、代理人或辯護人於法院
    調查證據時，知有刑事訴訟法第一百五十九條第一項不得為
    證據之情形，而未於言詞辯論終結前聲明異議者，視為有前
    項之同意，同法第一百五十九條之五定有明文。立法意旨在
    於傳聞證據未經當事人之反對詰問予以核實，原則上先予排
    除。惟若當事人已放棄反對詰問權，於審判程序中表明同意
    該等傳聞證據可作為證據；或於言詞辯論終結前未聲明異議
    ，基於尊重當事人對傳聞證據之處分權，及證據資料愈豐富
    ，愈有助於真實發見之理念，且強化言詞辯論主義，使訴訟
    程序得以順暢進行，上開傳聞證據亦均具有證據能力。查本
    件除前開部分外，其餘後述所引用被告以外之人於審判外之
    言詞或書面陳述，雖均屬傳聞證據，然檢察官、被告及辯護
    人於本院準備程序及審理時，並未就有何於刑事訴訟法第一
    百五十九條第一項不得為證據之情形於本院言詞辯論終結前
    聲明異議，且有關後述所引用被告以外之人於審判外之言詞
    或書面陳述，亦經本院於審理期日逐一提示、朗讀，並告以
    要旨，本院復審酌上開證據製作時之情況，並無何違背程序
    規定情事，依據上述之說明，均應具有證據能力。
貳、實體方面：
一、上訴駁回部分：
（一）上開犯罪事實欄二所載被告魏政弘竊取被害人陳韋仲所有
      之車牌號碼ＦＥＵ－一九七號重型機車一輛之犯罪事實，
      迭據被告魏政弘於警、偵訊中、原審及本院審理時均坦承
      不諱（見警卷第五頁、偵查卷第七頁、原審卷第二五頁、
      一一七頁反面、本院卷第六八頁反面、第一一０頁、第一
      五一頁），核與證人即被害人陳韋仲於警詢時證述之失竊
      情節相符（見警卷第二四至二五頁），並有贓物認領保管
      單、臺中市政府警察局車輛尋獲電腦輸入單各一紙在卷可
      稽（見警卷第二七至二八頁），復有被告魏政弘所有供行
      竊上開機車所用之鑰匙一支扣案可佐。
（二）上開犯罪事實欄三所載被告魏政弘搶奪告訴人季芳妤所有
      之白色粉紅線條皮包一只之犯罪事實，亦據被告魏政弘於
      警、偵訊中、原審及本院審理時均坦承不諱（見警卷第五
      頁、偵查卷第七頁、原審卷第二五頁、一一七頁反面、本
      院卷第六八頁反面、第一一０頁、第一五一頁），核與證
      人即告訴人季芳妤於警詢、偵查中證述如何遭被告魏政弘
      搶奪皮包等情節大致相符（見警卷第十六至十七頁、第十
      九頁，偵查卷第二六頁)，並有路口監視器翻拍畫面、贓
      物認領保管單、尋獲上開皮包之照片二張、臺中市政府警
      察局第一分局搜索、扣押筆錄、扣押物品目錄表、查獲現
      場照片六張等附卷足憑（見警卷第十八頁、第二一頁、第
      二二頁、第三五至三八頁、第四六至第四九頁、第八五至
      八六頁）。
（三）綜上，被告魏政弘就其所為前揭竊盜、搶奪犯行之自白，
      核與事實相符，均堪採信，自得作為論罪科刑之依據。是
      被告魏政弘此部分犯行，均事證明確，應予依法論科。
（四）核被告魏政弘此部分所為，各係犯刑法第三百二十條第一
      項之竊盜罪及同法第三百二十五條第一項之搶奪罪。被告
      魏政弘所犯上開二罪，犯意各別，行為互殊，應予分論併
      罰。又被告魏政弘前曾因施用毒品案件，經臺灣臺中地方
      法院以九十五年度訴字第二０四四號判決，判處有期徒刑
      九月，再經本院以九十五年度上訴字第二四九０號判決上
      訴駁回確定，嗣因合於減刑要件，復經減刑為有期徒刑四
      月十五日確定；其後又因施用毒品案件，經臺灣臺中地方
      法院以九十六年度訴字第一五八０號判決，判處有期徒刑
      一年，且經撤回上訴確定，嗣亦因符合減刑要件，再經減
      刑為有期徒刑六月確定，並與上開有期徒刑四月十五日合
      併定應執行有期徒刑十月確定，入監執行後，於九十七年
      一月十日縮短刑期執行完畢，有臺灣高等法院被告前案紀
      錄表在卷可稽，其於有期徒刑執行完畢後五年內，故意再
      犯本件有期徒刑以上之上開二罪，為累犯，均應依刑法第
      四十七條第一項規定，各加重其刑。被告魏政弘於具有偵
      查犯罪職權之機關或人員發覺其上開犯罪事實欄三所載搶
      奪告訴人季芳妤之皮包犯行前，主動向有偵辦犯罪職務之
      員警供述其前揭搶奪之犯行，並自首而接受裁判乙情，有
      臺中市政府警察局第一分局九十九年九月三十日中分一偵
      字第0990027662號函及函附職務報告一份附卷可參（見原
      審卷第八八至九十頁），本院審酌當時情狀，認得依刑法
      第六十二條前段規定，減輕其刑，並先加後減之。
（五）原審判決認被告魏政弘此部分之事證明確，適用刑法第三
      百二十條第一項、第三百二十五條第一項、第四十七條第
      一項、第六十二條前段、第三十八條第一項第二款、刑法
      施行法第一條之一第一項、第二項前段等規定，並審酌被
      告魏政弘正值青壯之年，不思循正當途徑謀取生活所需，
      竟圖不勞而獲，先竊取被害人陳韋仲之上開機車，作為其
      為上開搶奪犯行時之交通工具，復趁告訴人季芳妤促不及
      防之際，搶奪告訴人季芳妤之前揭皮包，併斟酌其犯罪後
      坦承犯行，態度尚可，犯罪之目的、手段、動機、智識程
      度、生活狀況等一切情狀，並說明被告魏政弘竊取被害人
      陳韋仲上開機車，使被害人陳韋仲受有財產損害，嗣被告
      魏政弘更將之作為其為搶奪犯行時之交通工具，原審公訴
      人僅求處有期徒刑三月核屬過輕，另就被告魏政弘所涉搶
      奪犯行，衡酌其係自首供出本案，且已尋獲部分財物並發
      還告訴人季芳妤，原審公訴人就此部分求處有期徒刑六月
      尚屬過重等情，分別量處被告魏政弘竊盜及搶奪部分各有
      期徒刑伍月，並將扣案之鑰匙一支諭知沒收，核其認事用
      法俱無不當，量刑亦稱允洽。被告魏政弘上訴意旨僅泛言
      原審就此部分判決刑期過重云云，自無理由，應予駁回。
（六）扣案之鑰匙一支，係被告魏政弘所有供其犯上開竊取被害
      人陳韋仲機車所用之物，業據被告魏政弘供承在卷（見原
      審卷第一一六頁），爰依刑法第三十八條第一項第二款規
      定，於其所犯竊盜罪之罪刑項下，宣告沒收。
二、撤銷改判部分（即加重強盜部分）：
（一）訊據被告魏政弘對伊於上開時、地，持預藏之美工刀強盜
      告訴人鄭佩莉財物未得手之犯罪事實坦承不諱；另訊之被
      告石月玲固坦承於九十八年十一月二十六日下午二時許，
      騎乘車牌號碼ＦＥＵ－一九七號重型機車搭載同案被告魏
      政弘前往臺中市○區○○○街「民龍公園」，之後再於同
      日下午騎乘上開機車沿臺中市○○○街至日興街，再轉英
      士路，途中並將所穿著之紅色外套脫去，嗣再將所騎乘之
      機車置於「車王大飯店」停車場等情，然矢口否認有何共
      同搶奪未遂之犯行，辯稱：伊不知魏政弘要去搶奪，也不
      知所騎乘為贓車，當天魏政弘稱人不舒服，要去向朋友借
      健保卡，所以伊才騎車載他去民龍公園，伊在外面等候，
      不知魏政弘要去搶人家，又魏政弘去健保卡時不讓伊跟，
      並稱女孩子不要管那麼多，要伊在旁邊等，之後因覺得熱
      ，才將魏政弘給伊穿的紅色外套脫掉云云。
（二）經查：
  １、九十八年十一月二十六日下午二時許，被告石月玲騎乘機
      車搭載被告魏政弘前往「車王大飯店」，換乘被告魏政弘
      所竊得之車牌號碼ＦＥＵ－一九七號重型機車後，再由被
      告石月玲頭戴黃色安全帽，身著紅色外套，搭戴頭戴黑白
      色相間安全帽，穿著短袖上衣、牛仔褲之被告魏政弘外出
      ，隨即於同日下午二時二十分許，行至臺中市○區○○○
      街「民龍公園」時，被告石月玲將上開機車停於上址公園
      旁之道路上，並坐在機車上等候，而被告魏政弘則頭戴安
      全帽下車走入公園，先自身上取出預藏之客觀上足以對人
      之生命、身體造成危險性而可供兇器使用之美工刀一支，
      走到告訴人鄭佩莉面前揮舞，適時告訴人鄭佩莉因佩戴耳
      機耳機聆聽音樂，一時不及防備，被告魏政弘隨即出手搶
      奪告訴人鄭佩莉背於左肩之側背包，惟因遭告訴人鄭佩莉
      出手防護，緊抓著側背包，被告魏政弘於行搶不遂後，另
      萌生意圖為自己不法所有之強盜犯意，即持美工刀往告訴
      人鄭佩莉之臉部及雙手猛烈揮擊，以此強暴方式至使告訴
      人鄭佩莉不能抗拒，欲取走告訴人鄭佩莉所有之側背包，
      並造成告訴人鄭佩莉受有左側顏面及雙手刀傷並傷及韌帶
      之傷害，嗣因告訴人鄭佩莉大聲呼救，正於公園內散步之
      路人陳昭賢聽聞後前往查看，被告魏政弘因告訴人鄭佩莉
      出聲呼救，及發現陳昭賢前來，遂逃往被告石月玲上開機
      車停等處，未能得手財物，旋由被告石月玲騎乘上開機車
      搭載被告魏政弘逃離現場，並沿臺中市○○○街至日興街
      ，再轉英士路，往柳川東路方向逃逸，被告石月玲並於逃
      逸過程，脫去紅色外套，其後二人將上開車牌號碼ＦＥＵ
      －一九七號重型機車置於「車王大飯店」停車場後，再返
      回集賢大飯店等情，已據被告魏政弘於本院審理中坦認無
      誤，核與證人即告訴人鄭佩莉於警、偵訊中及原審審理時
      證述之情節相符（分件警卷第十一至十三頁、偵查卷第二
      七至二八頁、原審卷第四五頁反面至四六頁），復經現場
      目擊證人陳昭賢於警、偵訊中及原審審理時證述明確（分
      見警卷第三二至三四頁、偵查卷第二八頁、原審卷第四三
      頁反面至四五頁），並有告訴人鄭佩莉受傷照片四張、臺
      中市政府警察局第一分局搜索扣押筆錄及扣押物品目錄表
      、路口監視器翻拍照片三張、作案機車鑰匙照片一張、查
      獲後之照片十張、被告魏政弘強盜告訴人鄭佩莉時所著衣
      物照片三張、中國醫藥大學附設醫院診斷證明書一紙、臺
      中市政府警察局第一分局九十九年七月五日中分一偵字第
      0990018478號函及函附現場圖一張、現場照片二張、臺中
      市政府警察局九十九年九月二十三日中分一偵字第099002
      7663號函及函附監視器錄影光碟一片、監視錄影畫面翻拍
      照片五張、犯案現場照片二十張等附卷可稽（分見警卷第
      十四至十五頁、第三五至四三頁、第七七頁、第七八頁、
      第七九至八四頁、第八八頁，核交卷第四頁，原審卷第六
      一至六四頁、第七三至八六頁），此外，復有被告等佩戴
      之安全帽二頂、被告魏政弘所有之綠色美工刀一支、被告
      魏政弘作案時穿著之男用Ｔ恤、牛仔褲各一件、被告石月
      玲穿著之紅色外套一件扣案可佐，堪認被告魏政弘上開自
      白確與事實相符，為可採信。
  ２、次查，被告魏政弘為警緝捕到案後，雖極力聲稱被告石月
      玲對其犯罪並不知情，然由以下事證，足認被告魏政弘與
      石月玲於九十八年十一月二十六日下午二時許同乘機車外
      出時，已有預謀犯案之合意及犯罪行為之分擔：
    (1)被告魏政弘原係擔任油漆工維生，惟自九十八年九月起，
      即沒有工作，且之前工作所賺的錢，均已用盡等情，業據
      被告魏政弘於原審審理時證述在卷（見原審卷第一一三頁
      反面）；另被告石月玲於本案發生時之六、七年前曾在加
      油站工作，惟已於九十六年間離職乙情，並據被告石月玲
      於警詢中供承明確（見核交卷第五頁）。又被告石月玲於
      本案發生前之九十八年十月二十二日、同年十月三十一日
      、同年十一月八日、同年十一月十六日、同年十一月十八
      日、同年十一月二十二日，持Ｋ金玉戒、金飾、金戒子、
      金項鍊等物品，至臺中市○區○○路二二五號永生當舖典
      當，每次得款一千五百元至六千五百元不等之現金等節，
      有上開當舖之當票在卷可稽（見核交卷第八至十頁），且
      被告魏政弘並坦承知悉被告石月玲持上開物品典當得款等
      語（見原審卷第一一三頁反面）。再參酌犯罪事實三所述
      ，被告魏政弘復曾於本案發生前之九十八年十一月二十四
      日晚間，搶奪告訴人季芳妤之皮包，得手後將皮包內財物
      花用殆盡，足認被告二人於九十八年十一月二十六日時，
      已無固定工作、收入，且生活困窘，缺錢花用，甚而必須
      靠典當物品渡日，是被告二人應有意圖為自己不法所有之
      犯罪動機。
    (2)第查，被告二人均有機車，且多數時間會騎機車互載等情
      ，業據被告魏政弘於原審審理時證述在卷（見原審卷第一
      一０頁），另被告魏政弘復曾於偵查中供陳：伊強盜逃逸
      時，先要石月玲載伊去車王飯店躲起來，到了車王飯店之
      後，伊與石月玲先跑到大樓1樓內之停車區休息，之後，
      就跟石月玲一起騎另外一臺石月玲的機車回集賢大飯店休
      息等情（見偵查卷第八頁），可知被告二人均有自己的機
      車代步，且會騎乘機車互載，而被告石月玲之機車亦無不
      能使用之情形，被告魏政弘卻要被告石月玲先騎乘機車載
      伊至車王大飯店換乘另一部來源不明之機車後，再行外出
      ，其等行徑顯有違常情。且被告魏政弘明知所騎乘之車牌
      號碼ＦＥＵ－一九七號重型機車係其行竊而來，猶將上開
      竊得之機車交予被告石月玲騎乘並搭載其至民龍公園，倘
      於到達民龍公園之前，被告二人遭警攔檢盤查，將有陷被
      告石月玲涉犯竊盜或騎乘贓車等罪名之可能，被告魏政弘
      與石月玲為男女朋友，且被告石月玲有自己的機車，是被
      告魏政弘應不致使被告石月玲陷於上開風險，是衡以常理
      ，被告二人顯為從事較諸竊盜或贓物罪之不法程度更高之
      犯罪行為，方甘冒風險騎乘上開竊得之機車外出。
    (3)又被告石月玲搭載被告魏政弘於同日下午二時二十分許，
      行至臺中市○區○○○街「民龍公園」後，被告石月玲將
      所騎乘之機車停於上址公園旁之道路上，被告魏政弘隨即
      頭戴安全帽下車走入公園，雖被告魏政弘辯稱伊當時要去
      向友人借健保卡，而被告石月玲亦附和之，然觀原審卷附
      之現場簡圖（見原審卷第六二頁），民龍公園四周為道路
      圍繞，並無阻隔，被告魏政弘如欲至公園對向尋找友人，
      大可將機車騎至對向，卻捨此不為，反將機車停於對向，
      再穿越公園，甚而未將佩戴之安全帽卸下，徵之被告二人
      於警詢初訊時，均未曾提到借用健保卡之事，而被告魏政
      弘於偵查中先陳稱：案發當天，伊要石月玲騎乘上開機車
      載伊去找朋友借健保卡，伊的朋友叫「賴文雄」，住在民
      龍公園附近，伊不想讓石月玲知道賴文雄住哪裡，所以不
      要石月玲陪伊去找賴文雄，而要石月玲將機車停在民龍公
      園旁等伊云云（見偵查卷第三五頁)，繼而於原審審理中
      證稱：案發當日，伊是要向國中同學「陳政雄」借健保卡
      ，已經跟陳政雄借過很多次健保卡云云（見原審卷第一
      一０頁反面），對其所稱之友人姓名，前後供述已有不符
      ，且亦與被告石月玲於偵查中供稱：案發當天，因為魏政
      弘說不舒服，要伊騎機車搭載其去民龍公園附近跟同學借
      健保卡，魏政弘同學名字最後一個字是「令」，伊知道其
      同學住在哪一戶等語（見偵查卷第三五頁）互有齟齬，是
      被告二人辯稱九十八年十一月二十六日至民龍公園係為向
      魏政弘知友人借用健保卡云云，顯為杜撰之詞，當非可採
      。
    (4)參酌證人即告訴人鄭佩莉於偵查中證稱：伊當時坐在民龍
      公園搖椅上休息，歹徒就突然出現亮出刀子，伸手拉伊的
      包包，．．．後來有喊救命，他才停止攻擊並跑掉，跑到
      接應他的機車那邊，有一個人已經騎機車在那邊等他，他
      就坐上後座跑掉等語（見偵查卷第二七頁），復於原審審
      理中證稱：九十八年十一月二十六日下午遭魏政弘強盜後
      ，看到魏政弘跑到接應的機車那裡，坐上機車逃離現場，
      伊不需移動位置，在被強盜的地點就可以看到接應的機車
      ，且伊被強盜的地點跟最後伊看到機車的位置，兩個地點
      的距離很近，魏政弘是用跑的到機車停放處，沒有停下來
      ，直接坐上機車即離開，伊沒有看到廂型車擋住機車，伊
      被強盜時，是坐在公園的搖椅上面對石月玲機車停放的地
      方，一開始，伊以為坐在機車上的人（即石月玲）也是男
      生，因為坐在機車上的人不是瘦小，而且有戴安全帽等語
      （見原審卷第四五頁反面至四六頁），而證人陳昭賢亦於
      原審審理中具結證稱：九十八年十一月二十六日下午，因
      為伊看到發生強盜案，被害人鄭佩莉呼救，而報警處理，
      報警時伊提供車牌號碼予警方，鄭佩莉被強盜的地點在公
      園西側，接應的機車放在公園東側，兩處距離約二十公尺
      到二十五公尺，伊看到魏政弘朝伊的方向逃逸，石月玲本
      來就在機車上，魏政弘是用跑的到機車停放處，且上車後
      機車馬上騎走，沒有停下來講話再騎走的情形。停放機車
      的位置應該可以看到魏政弘強盜的地點，且因為鄭佩莉尖
      叫，所以停放機車的位置可以聽到鄭佩莉在遭強盜地點喊
      救命的聲音，魏政弘從伊面前逃跑時，伊有看見魏政弘手
      上拿著美工刀，伊可以確定騎機車的人，當時穿紅色外套
      等語（見原審卷第四三頁反面至四五頁）。綜上證人所述
      ，再佐以卷附被告石月玲機車停放地點與告訴人鄭佩莉遭
      強盜地點之搖椅處的各角度照片，兩處距離確實相近，之
      間雖有樹木，惟並不足以完全遮蔽視線（見原審卷第七七
      至八六頁），且被告魏政弘強盜告訴人鄭佩莉未能得手後
      ，被告石月玲隨即騎乘上開機車離開現場，沿臺中市○區
      ○○○街往日興街，再轉英士路，往柳川東路方向逃逸後
      ，將上開機車置於車王大飯店停車場內，嗣後被告二人再
      騎乘被告石月玲之機車返回位在集賢大飯店休息等情，業
      據被告魏政弘供承在卷（見偵查卷第八頁），另被告二人
      於返回途中之二時二十六分零四秒，騎乘上開機車行經日
      興街時，被告石月玲尚著紅色外套，而同日時二十九分四
      十一秒，行經英士路時，被告石月玲已將紅色外套脫去等
      節，有監視器畫面翻拍照片二紙在卷足憑（見原審卷第七
      五頁），堪信被告石月玲將上開機車停於民龍公園旁之道
      路上，乃係負責把風、接應被告魏政弘犯罪得手後逃逸現
      場之工作，被告魏政弘與石月玲於九十八年十一月二十六
      日下午二時許同乘機車外出時，應即有預謀犯案之合意，
      且互有分工。
  ３、至於被告二人原計畫之犯罪為何，公訴人雖認被告二人有
      加重強盜之犯意聯絡與行為分擔，惟被告石月玲堅詞否認
      ，且被告魏政弘為警緝獲後，迭經警詢、偵查、原審及本
      院等歷次審訊，均一再供明強盜部分乃伊臨時起意所為，
      被告石月玲並不知情，亦不知其有攜帶美工刀等語（分見
      警卷第五頁，偵查卷第八頁，原審卷第二五、一０九頁，
      本院卷第六八頁反面、一五二頁）。觀諸扣案之美工刀，
      長度約僅十三、十四公分（參偵查卷第十五頁照片），便
      於攜帶，可輕易放置於口袋而難為外人查知，以被告魏政
      弘九十八年十一月二十六日為強盜犯行時之穿著而言（見
      警卷第八八頁），雖未穿著外套，然如將上開美工刀放置
      於長褲口袋中，被告石月玲確實難以查悉，是被告魏政弘
      陳稱被告石月玲不知其有攜帶美工刀乙情，尚堪採信。再
      從前述各情，被告石月玲事先雖與被告魏政弘有共同犯罪
      之合意，且有行為分工（即擔任現場把風、接應之角色）
      ，事後更有變裝躲避追緝之舉，然前述提及之情況證據，
      一般犯罪多會具備之，要難據此推論被告石月玲就被告魏
      政弘之強盜犯行事先已有犯意聯絡，且除此之外，遍查全
      卷，亦無相關佐證足以證明，公訴人認被告二人為加重強
      盜犯行之共同正犯，尚嫌速斷。惟從被告魏政弘於本案前
      二日即九十八年十一月二十四日即有騎乘上開車牌號碼Ｆ
      ＥＵ－一九七號重型機車為搶奪之犯行（即犯罪事實三部
      分），間隔二日後，換由被告石月玲騎乘上開機車，被告
      魏政弘則坐於後座，顯然被告二人騎乘上開機車外出係為
      尋找下手行搶之對象，再參以被告二人於同日下午二時二
      十分許，行至民龍公園時，被告石月玲將上開機車停於上
      開公園旁之道路上，被告魏政弘隨即下車頭戴安全帽走入
      公園後，旋即出手拉扯告訴人鄭佩莉背於左肩之側背包，
      則由上述種種顯現於外之客觀情狀，可認被告二人原計畫
      之犯罪，應係搶奪無誤。
  ４、綜上所述，被告魏政弘、石月玲二人於九十八年十一月二
      十六日前已靠典當物品得款過日，生活困窘，因缺錢花用
      ，乃共同謀議由被告石月玲騎乘上開車牌號碼ＦＥＵ－一
      九七號重型機車，搭載被告魏政弘外出，隨機尋找搶奪目
      標，行至民龍公園後，因發現告訴人鄭佩莉獨自一人，乃
      將機車停放於公園道路旁，由被告石月玲擔任把風、接應
      之工作，被告魏政弘則頭戴安全帽下車，進入公園欲對告
      訴人鄭佩莉行搶，惟因遭抗拒，行搶不遂，被告魏政弘乃
      超越原計畫，另萌生強盜之犯意，萌生意圖為自己不法所
      有之強盜犯意，持美工刀往告訴人鄭佩莉之臉部及雙手猛
      烈揮擊，以此強暴方式至使告訴人鄭佩莉不能抗拒，欲取
      走告訴人鄭佩莉所有之側背包，然因告訴人鄭佩莉呼救，
      且見路人陳昭賢前往，被告魏政弘不及得手財物即逃離現
      場。從而，本案事證已明，被告二人犯行均堪以認定，應
      予依法論科。
（三）論罪科刑：
  １、按共同正犯之所以應對其他共同正犯所實施之行為負其全
      部責任者，以就其行為有犯意之聯絡為限，若他犯所實施
      之行為，超越原計畫之範圍，而為其所難預見者，則僅應
      就其所知之程度，令負責任，未可概以共同正犯論（最高
      法院五十年台上字第一０六０號判例參照）。又攜帶兇器
      強盜罪，係以行為人攜帶兇器強盜為其加重條件，此所謂
      兇器，其種類並無限制，凡客觀上足對人之生命、身體、
      安全構成威脅，具有危險性之兇器均屬之，且祇須行為時
      攜帶此種具有危險性之兇器為已足，並不以攜帶之初有行
      兇之意圖為必要（最高法院七十九年台上字第五二五三號
      判例參照）。復按強盜罪所施用之強暴脅迫，須足使被害
      人喪失意思自由，並達於不能抗拒之程度，始足當之。至
      其是否已達於使人不能抗拒之程度，則應就客觀具體之情
      狀加以判斷；又強盜罪之強暴、脅迫，以所施用威嚇之程
      度，客觀上足以壓抑被害人之意思，至使不能抗拒為已足
      。至施用之威嚇手段，客觀上是否足以壓抑被害人之意思
      自由，應依一般人在同一情況下，其意思自由是否因此受
      壓制為斷，不以被害人之主觀意思為準（最高法院七十一
      年台上字第一０四０號、八十七年台上字第三七０五號判
      決要旨參照）。另犯強盜罪，於實施強暴行為之過程中，
      如別無傷害之故意，僅因拉扯致被害人受有傷害，乃施強
      暴之當然結果，不另論傷害罪（最高法院九十一年台上字
      第一四四一號判決要旨參照)。
  ２、經查，被告魏政弘所持之美工刀，刀柄堅固，刀鋒銳利，
      長約十三、十四公分，以之攻擊人之身體，足以嚴重危害
      人之生命、身體安全，核屬兇器無疑。又將之持在手上，
      客觀上足以壓抑被害人之意思自由，更何況被告魏政弘尚
      持以割傷告訴人之臉部及雙手，堪認被告魏政弘之行為，
      於客觀上業已達到使一般人在身體及心理上處於被壓制而
      不能抗拒之程度，告訴人鄭佩莉處於上開情況下，顯已達
      於喪失意思自由而不能抗拒之程度至明。是核被告魏政弘
      所為，係犯刑法第三百三十條第二項、第一項之攜帶兇器
      強盜未遂罪。被告魏政弘於強盜之過程中，以揮舞美工刀
      ，並進而持以劃傷告訴人鄭佩莉之強暴方式，致使告訴人
      鄭佩莉因而受有前揭傷害，本院衡諸全案卷證資料，並無
      證據證明被告魏政弘有另起傷害告訴人鄭佩莉之犯意，是
      應認告訴人鄭佩莉受傷之結果，要屬被告魏政弘於強盜過
      程中對其施暴之當然結果，而為強盜罪構成要件中之強暴
      行為所吸收，不另論處，公訴人認被告魏政弘持美工刀劃
      傷告訴人鄭佩莉，致告訴人鄭佩莉受有上開傷害，另構成
      傷害罪，尚有未洽。又被告魏政弘前曾因施用毒品案件，
      經臺灣臺中地方法院以九十五年度訴字第二０四四號判決
      ，判處有期徒刑九月，再經本院以九十五年度上訴字第二
      四九０號判決上訴駁回確定，嗣因合於減刑要件，復經減
      刑為有期徒刑四月十五日確定；其後又因施用毒品案件，
      經臺灣臺中地方法院以九十六年度訴字第一五八０號判決
      ，判處有期徒刑一年，且經撤回上訴確定，嗣亦因符合減
      刑要件，再經減刑為有期徒刑六月確定，並與上開有期徒
      刑四月十五日合併定應執行有期徒刑十月確定，入監執行
      後，於九十七年一月十日縮短刑期執行完畢，有臺灣高等
      法院被告前案紀錄表在卷可稽，其於有期徒刑執行完畢後
      五年內，故意再犯本件有期徒刑以上之罪，為累犯，應依
      刑法第四十七條第一項規定，加重其刑。被告魏政弘已著
      手於強盜犯行而不遂，為未遂犯，得依刑法第二十五條第
      二項規定減輕其刑，並先加後減之。
  ３、被告石月玲與被告魏政弘間原本具有搶奪之合意，然因被
      告魏政弘搶奪不遂後，另行萌生加重強盜之犯意，已超越
      被告二人原計畫之範圍，被告石月玲就被告魏政弘另實施
      之加重強盜犯行顯難以預見，參諸首揭最高法院判例意旨
      ，僅應就其所知即搶奪部分負其責任。是核被告石月玲所
      為，係犯刑法第三百二十五條第三項、第一項強奪未遂罪
      。公訴人認被告石月玲所為係犯刑法第三百三十條第二項
      、第一項之攜帶兇器強盜未遂罪，容有未洽，惟因起訴基
      本事實同一，爰依法變更起訴法條。被告石月玲就搶奪犯
      行，與被告魏政弘間有犯意之聯絡與行為之分擔，為共同
      正犯。又被告石月玲因共犯即被告魏政弘已著手於搶奪犯
      行而不遂，為未遂犯，得依刑法第二十五條第二項規定減
      輕其刑。至於被告魏政弘於犯案時，雖攜帶有美工刀，然
      因被告石月玲否認知情，被告魏政弘亦供稱被告石月玲不
      知情，已如前述，且全案復查無相關證據足以證實被告石
      月玲事前已知被告魏政弘隨身攜帶有上開美工刀，自無另
      論以刑法第三百二十六條第二項、第一項之加重搶奪未遂
      罪之必要，附此敘明。
  ４、原審判決認此部分之事證明確，因而為論罪科刑之諭知，
      固非無見，惟查：(1)被告魏政弘與被告石月玲事先係基於
      搶奪罪之犯意聯絡與行為分擔，乃被告魏政弘於搶奪不遂
      ，竟軼出與被告石月玲之犯意聯絡範圍，超越原先行搶之
      計畫，單獨萌生意圖為自己不法所有之強盜犯意，原審不
      察，誤認被告二人就加重強盜部分，有犯意之聯絡與行為
      之分擔，核有未當。(2)被告魏政弘隨身攜帶之美工刀，無
      從證實被告石月玲知情，原審認被告石月玲事前即已知悉
      ，亦有未洽。(3)被告二人於犯罪事實四犯案時所穿著之紅
      色外套一件暨安全帽二頂，難認與上開犯罪有直接關聯（
      如後述），原審逕予諭知沒收，亦有未當。從而，被告魏
      政弘以加重強盜未遂罪部分原審量刑過重提起上訴，被告
      石月玲則以其未參與該部分之犯行而提起上訴，雖均無理
      由，然原審既有上揭可議之處，自應由本院予以撤銷，另
      為適當之判決。爰審酌被告魏政弘身強體健，不思循正當
      途徑賺取生活所需，竟意圖謀取非分之財，先竊取被害人
      陳韋仲之上開機車，作為其犯罪之工具，且與被告石月玲
      共謀騎乘上開竊得之機車行搶財物，且於行搶不遂後，持
      美工刀強盜告訴人鄭佩莉之財物，致使告訴人鄭佩莉受有
      相當之傷勢，心理更留下難以抹滅之恐懼陰影，惡性非輕
      ，另被告石月玲不知制止被告魏政意圖搶奪之謀議，反同
      意與之合謀，並於犯罪過程中擔任把風、接應之角色，雖
      未搶得任何財物，然其行為實不容輕縱，復考量被告二人
      之素行、教育程度、生活狀況，被告石月玲到案後不知認
      錯，始終否認犯行，而被告魏政弘雖坦承犯行，然言詞間
      卻多所迴護被告石月玲，意圖為其飾卸刑責等一切情狀，
      分別量處如主文第二、五項所處之刑，被告魏政弘撤銷改
      判部分，並與上訴駁回部分定其應執行刑。扣案美工刀一
      支，為被告魏政弘所有，且係供其犯加重強盜未遂罪所用
      之物，業據被告魏政弘陳明在卷（見原審卷第一一六頁）
      ，爰依刑法第三十八條第一項第二款規定，於被告魏政弘
      所犯攜帶兇器強盜未遂罪之項下宣告沒收。至同時扣案之
      紅色外套一件、安全帽二頂、男用Ｔ恤一件、牛仔褲一件
      ，固亦為被告魏政弘所有，然因均屬被告魏政弘平日穿戴
      之衣物，雖穿以犯案，然因與加重強盜未遂罪無直接關聯
      ，自毋庸宣告沒收。
三、至被告石月玲騎乘上開被告魏政弘竊得之陳韋仲所有車牌號
    碼ＦＥＵ－一九七號重型機車，搭載被告魏政弘至民龍公園
    ，是否另涉犯收受贓物罪嫌，公訴意旨並未論及，自非屬起
    訴效力範圍，本院就該部分行為是否另涉犯罪，無從加以審
    究，宜由檢察官另行偵查後，為適法之處理，併此敘明。
據上論結，應依刑事訴訟法第三百六十八條、第三百六十九條第
一項前段、第三百六十四條、第二百九十九條第一項前段、第三
百條，刑法第二十八條、第三百二十條第一項、第三百二十五條
第一項、第三項、第三百三十條第二項、第一項、第四十七條第
一項、第二十五條第二項、第六十二條前段、第三十八條第一項
第二款、第五十一條第五款，刑法施行法第一條之一，判決如主
文。
本案經檢察官徐松奎到庭執行職務。
中    華    民    國   100    年    7     月    13    日
            刑事第七庭    審判長法  官  林  榮  龍
                                法  官  黃  仁  松
                                法  官  王  義  閔
上列正本證明與原本無異。
竊盜部分不得上訴。
其餘均得上訴。
如不服本判決應於收受送達後十日內向本院提出上訴書狀，其未
敘述上訴理由者，並得於提起上訴後十日內向本院補提理由書 (
均須按他造當事人之人數附繕本)「切勿逕送上級法院」。
                                書記官  王  麗  珍
中    華    民    國   100    年    7     月    14    日